臺灣高雄地方法院刑事判決　　　　　 95年度交簡上字第290號
上　訴　人　台灣高雄地方法院檢察署檢察官
被　　　告　乙○○
 　　　　　　　　　 國民
上列上訴人因被告過失傷害案件，不服本院交通法庭中華民國95
年9 月19日95年度交簡字第2152號簡易判決（聲請簡易判決處刑
案號：95年度偵緝字第1971號），提起上訴，本院管轄之第二審
合議庭適用簡式審判程序審理，判決如下：
    主  文
上訴駁回。
乙○○緩刑貳年。
    事  實
一、乙○○於民國（下同）94年8 月4 日下午5 時35分許，駕駛
    車牌號碼PF-3376 號自用小客車自高雄市三民區○○○路70
    號前之路邊停車格起駛時，本應注意起步前應顯示方向燈，
    注意前後左右有無障礙或車輛行人，並應禮讓行進中之車輛
    行人優先通行，而依當時天候晴、日間自然光線、柏油路面
    、路面乾燥、無缺陷、無障礙物、視距良好，又無不能注意
    之情事，竟疏未注意其左側由丙○○所騎乘之車牌號碼ZEH-
    086 號輕型機車適沿民族一路慢車道由南往北方向駛至，而
    於起步前未顯示方向燈，亦未注意前後左右有無障礙或車輛
    行人，即貿然自上揭停車格向北起駛，致丙○○騎乘上開機
    車閃避不及，右側車身與前開自用小客車左側車身發生擦撞
    ，造成丙○○人車倒地後，受有左脛骨平台骨折併發十字韌
    帶撕裂性骨折之傷害。
二、案經丙○○訴由高雄市政府警察局三民第二分報請台灣高雄
    地方法院檢察署檢察官偵查後，聲請逕以簡易判決處刑。
    理  由
一、訊據被告乙○○對於其於上開時、地，因駕車過失致告訴人
    丙○○受傷之犯行坦承不諱（本院卷第25、40頁），核與證
    人丙○○於警詢、偵查中之證述（見偵(一)卷第3 至4 、52頁
    ）大致相符，此外，並有高雄醫學大學附設中和紀念醫院甲
    種診斷證明書、道路交通事故現場圖、道路交通事故現場圖
    暨道路交通事故調查表(一)、(二)各1 份、交通事故談話紀錄表
    2 份、現場照片16張在卷（見偵(一)卷第8 、12至20、40至47
    頁）可證。按行車起步前應顯示方向燈，注意前後左右有無
    障礙或車輛行人，並應讓行進中之車輛行人優先通行，道路
    交通安全規則第89條第1 項第6 款定有明文，被告於上開時
    、地駕車，本應遵守上述交通安全規則之規定，且依卷附道
    路交通事故調查報告表(一)所載，本案車禍事故發生當時天候
    晴、日間自然光線、柏油路面乾燥無缺陷、道路無障礙物、
    視距良好等情狀，並無不能注意之情事，被告竟疏未注意其
    左側由丙○○所騎乘之車牌號碼ZEH-086 號輕型機車適沿民
    族一路慢車道由南往北方向駛至，而於起步前未顯示方向燈
    ，亦未注意前後左右有無障礙或車輛行人，即貿然自上揭停
    車格向北起駛，致丙○○騎乘上開機車閃避不及，右側車身
    與前開自用小客車左側車身發生擦撞，被告自有過失甚明。
    且本案事故經送請高雄市政府交通局車輛行車事故鑑定委員
    會鑑定結果，亦同認被告起駛前未讓行進中之車輛先行，為
    肇事原因，丙○○無肇事原因，有該會95年1 月11日高市車
    鑑字第0950000150號函附之車輛行車事故鑑定委員會鑑定意
    見書（見偵(一)卷19至21頁）可參。綜上，足認被告之自白與
    事實相符，可堪採信，且被告之過失行為與被害人丙○○受
    傷之結果間，有相當因果關係，從而被告犯行，堪予認定。
二、被告行為後，刑法第2 條第1 項業於94年2 月2 日修正公布
    ，並自95年7 月1 日起施行。修正後刑法第2 條第1 項規定
    ，已將新舊法律適用之「從新從輕」原則，改採「從舊從輕
    」原則，又於比較時應就罪刑有關之共犯、未遂犯、想像競
    合犯、牽連犯、連續犯、結合犯，以及累犯加重、自首減輕
    暨其他法定加減原因（如身分加減）與加減比例等一切情形
    ，本於統一性及整體性原則，綜其全部罪刑之結果而為比較
    。經查：
  (一)刑法第284條第1項法定刑為罰金部分：
    1.被告行為後，刑法第33條第5 款業於94年2 月2 日修正公
      布，並自95年7 月1 日起施行；修正後刑法第33條第5 款
      規定「罰金：新臺幣1 千元以上，以百元計算之」，與修
      正前刑法第33條第5 款規定「罰金：1 元以上。」不同。
      比較新舊法結果，以舊法較有利於行為人，故依刑法第2
      條第1 項前段規定，本案關於刑法第284 條第1 項之法定
      刑罰金部分，自應適用行為時之法律即修正前刑法第33條
      第5 款規定，決定其罰金部分之法定刑。
    2.法定刑為罰金之提高標準之新舊法適用：被告行為後，關
      於刑法罰金刑部分，業於95年6 月14日以華總一義字第09
      500035181 號令增訂公布刑法施行法第1 條之1 ，明定：
      「中華民國94年1 月7 日刑法修正施行後，刑法分則編所
      定罰金之貨幣單位為新台幣。94年1 月7 日刑法修正時，
      刑法分則編未修正之條文定有罰金刑者，自94年1 月7 日
      刑法修正施行後，就其所定數額提高為30倍。但74年7 月
      26日到94年1 月7 日新增或修正之條文，就其所定數額提
      高為3 倍」，與該條增訂公布前，就罰金刑部分所適用之
      罰金罰鍰提高標準條例第1 條前段、現行法規所定貨幣單
      位折算新臺幣條例第2 條規定不同。而刑法第284 條第1
      項係刑法分則編未修正之條文而定有罰金刑者，比較新舊
      法適用之結果，其關於法定刑為罰金部分之提高標準，新
      法並無較有利於被告之情形，故依刑法第2 條第1 項前段
      規定，本案關於該罪法定刑罰金提高標準部分，自應適用
      行為時之法律即罰金罰鍰提高標準條例第1 條及現行法規
      所定貨幣單位折算新臺幣條例第2 條。
  (二)刑法第41條第1 項規定：查被告行為後，刑法第41條第1 項
    前段業於94年2 月2 日修正公布，並於95年7 月1 日施行。
    修正前刑法第41條第1 項前段規定：「犯最重本刑為5 年以
    下有期徒刑以下之刑之罪，而受6 個月以下有期徒刑或拘役
    之宣告，因身體、教育、職業、家庭之關係或其他正當事由
    ，執行顯有困難者，得以1 元以上3 元以下（按指銀元）折
    算1 日，易科罰金。」又被告行為時之易科罰金折算標準，
    修正前罰金罰鍰提高標準條例第2 條前段（現已刪除）規定
    ，就其原定數額提高為100 倍折算1 日，則本件被告行為時
    之易科罰金折算標準，應以銀元300 元折算1 日，經折算為
    新臺幣後，應以新臺幣900 元折算為1 日。惟修正後之刑法
    第41條第1 項前段則規定：「犯最重本刑為5 年以下有期徒
    刑以下之刑之罪，而受6 個月以下有期徒刑或拘役之宣告者
    ，得以新臺幣1 千元、2 千元或3 千元折算1 日，易科罰金
    。」比較修正前後之易科罰金折算標準，以95年7 月1 日修
    正公布施行前之規定，較有利於行為人，則應依刑法第2 條
    第1 項前段，適用修正前刑法第41條第1 項前段、罰金罰鍰
    提高標準條例第2 規定，定其折算標準。
  (三)綜上所述，就95年7 月1 日修正施行前後之刑法相關條文，
    經綜合全部罪刑而為比較之結果，本案應依刑法第2 條第1
    項前段規定，一體適用修正前即被告行為時之刑法及罰金罰
    鍰提高標準條例規定。
  (四)末以，被告行為後，刑法第74條業於94年2 月2 日修正公布
    ，並於95年7 月1 日施行。但「犯罪在刑法新法施行前，新
    法施行後，緩刑之宣告，應適用新法第74條之規定」（最高
    法院95年5 月23日刑事庭第8 次會議決議第7 點可資參照）
    ，故本案應適用新法第74條之規定，為緩刑宣告。
三、原審審酌被告前無犯罪紀錄，素行尚佳，本件係因一時疏忽
    致告訴人丙○○受有傷害，惟犯後並未坦承駕車過失，態度
    難稱良好，並衡酌告訴人所受傷害情形等一切情狀，依刑事
    訴訟法第449 條第1 項，刑法第284 條第1 項、修正前第41
    條第1 項前段，罰金罰鍰提高標準條例第1 條前段，刪除前
    罰金罰鍰提高標準條例第2 條，逕以簡易判決量處被告處有
    期徒刑3 月，如易科罰金，以銀元300 元折算1 日。本院另
    斟酌被告於本院審理中已能坦承過失犯行，且業與丙○○調
    解成立，同意賠償新臺幣40萬元，有調解程序筆錄附卷（見
    本院卷第32頁）可佐，犯後態度尚佳，已見悔意，認原審認
    事用法均無違誤，量刑亦稱妥適，檢察官依告訴人之請求，
    提起上訴指摘被告對告訴人不聞不問、原審量刑過輕等情，
    為無理由，應予駁回。
四、被告前未曾因故意犯罪受有期徒刑以上刑之宣告，有臺灣高
    等法院被告前案紀錄表1 份在卷足憑，其因一時駕車不慎，
    偶罹刑典，且其犯後坦承犯行，並已與丙○○調解成立，同
    意賠償新臺幣40萬元，犯後態度尚佳，已見悔意，業如前述
    ，經此罪刑之宣告後，當知所警惕，信無再犯之虞，本院認
    前開所宣告之刑，以暫不執行為適當，爰依修正後刑法第74
    條第1 項第1 款之規定（最高法院95年5 月23日第8 次刑事
    庭會議決議意旨認應直接適用裁判時之新法），予以宣告緩
    刑2 年，以啟自新。且被告既已與告訴人調解成立，並同意
    給付新臺幣40萬元，本院認無庸再諭知被告任何緩刑之負擔
    。
據上論斷，依刑事訴訟法第455 條之1 第1 項、第364 條、第
273 條之1 第1 項、第368 條，刑法第2 條第1 項前段、第74條
第1項 第1 款，判決如主文。
本案經檢察官甲○○到庭執行職務。
中　　華　　民　　國　　96　　年　　 1　　月　　17　　日
                  交通法庭  審判長法  官  高思大
                                  法  官  葉啟洲
                                  法　官  方錦源
以上正本證明與原本無異。
本判決不得上訴。
中　　華　　民　　國　　96　　年　　 1　　月　　17　　日
                                  書記官  鄧思辰
錄本案所犯法條：
刑法第284 條第1 項
因過失傷害人者，處6 月以下有期徒刑、拘役或500 元以下罰金
，致重傷者，處1 年以下有期徒刑、拘役或500 元以下罰金。
